臺灣高等法院臺中分院刑事判決
110年度上易字第277號

上  訴  人  
即  被  告  李東昇



選任辯護人  彭煥華律師
上列上訴人因詐欺案件，不服臺灣臺中地方法院109年度易字第2
095號中華民國110年1月26日第一審判決（起訴案號：臺灣臺中
地方檢察署109年度偵字第16014號），提起上訴，本院判決如下
：
    主  文
上訴駁回。
    事  實
一、李東昇知悉金融機構帳戶關係個人財產、信用之表徵，若無
    正當理由或缺乏信賴基礎，提供金融機構帳戶資料予他人，
    依一般社會生活經驗，通常有被供作財產犯罪之用，而可預
    見該金融帳戶恐淪為轉匯、提領贓款之犯罪工具，且使詐欺
    集團相關犯行不易遭人追查，竟仍基於幫助詐欺取財之不確
    定故意，於民國109年2月24日前某時，在不詳地點，將其所
    申辦之京城商業銀行股份有限公司（下稱京城銀行）帳號00
    0-000000000000號帳戶（下簡稱甲帳戶）之存摺、金融卡及
    密碼，以不詳方式，提供與予真實姓名年籍不詳之某詐騙成
    員，容任該詐騙成員持之遂行詐欺取財犯罪使用。該詐騙成
    員取得甲帳戶資料後，即意圖為自己不法之所有，基於詐欺
    取財之犯意，於109年2月23日下午3時許，撥打電話予陳淑
    蘭佯稱為其姪子，急需用錢云云，致陳淑蘭陷於錯誤，於10
    9年2月24日下午1時53分許、下午2時4 分許，依指示以網路
    銀行各匯款新臺幣（下同）5萬元、5 萬元至甲帳戶內。李
    東昇因接獲手機網路銀行通知，獲悉甲帳戶內有上開詐騙贓
    款匯入，遂決意自單純提供甲帳戶之幫助詐欺取財故意，提
    升為自己實行詐欺犯罪之意思，而與該詐騙集團成員共同基
    於詐欺取財之犯意聯絡，先於109年2 月24日下午2時3分許
    ，至京城銀行文心分行（址設臺中市○○區○○路0段000號），
    掛失並補辦甲帳戶之存摺、金融卡後，於同日下午2時56分
    許、同日下午3時12分許、同日下午3時14分許、同日下午3
    時18分許、同日晚上9時25分許，自京城銀行文心分行所設
    置之自動櫃員機各提領5萬元、2萬元、2萬元、9000元、轉
    帳782元，而以此方式將甲帳戶內之贓款全數提領一空。嗣
    因陳淑蘭發覺遭騙報警處理，始為警循線查悉上情。
二、案經陳淑蘭訴由南投縣政府警察局中興分局暨臺中市政府警
    察局第一分局移送臺灣臺中地方檢察署檢察官偵查起訴。
    理  由
壹、證據能力方面
　　被告以外之人於審判外之陳述，雖不符刑事訴訟法第159條
    之1至第159條之4之規定，而經當事人於審判程序同意作為
    證據，法院審酌該言詞陳述或書面陳述作成時之情況，認為
    適當者，亦得為證據；當事人、代理人或辯護人於法院調查
    證據時，知有同法第159條第1項不得為證據之情形，而未於
    言詞辯論終結前聲明異議者，視為有前項之同意，刑事訴訟
    法第159條之5定有明文。而該條規定之立法意旨，在於確認
    當事人對於傳聞證據有處分權，得放棄反對詰問權，同意或
    擬制同意傳聞證據可作為證據，屬於證據傳聞性之解除行為
    ，如法院認為適當，不論該傳聞證據是否具備刑事訴訟法第
    159條之1至第159條之4所定情形，均容許作為證據，不以未
    具備刑事訴訟法第159條之1至第159條之4所定情形為前提（
    最高法院104年度第3次刑事庭會議決議參照）。本判決認定
    事實所引用之供述證據（含文書證據），檢察官、被告及辯
    護人未於本院言詞辯論終結前聲明異議，而本院審酌各該證
    據作成時之情況，並無違法不當或證明力明顯過低之瑕疵，
    亦認以之作為證據應屬適當，是依刑事訴訟法第159條之5規
    定，均有證據能力。
貳、實體方面
一、訊據被告李東昇固坦承甲帳戶為其申辦使用，且告訴人陳淑
    蘭將上述款項匯至甲帳戶後，其有於前揭時、地，掛失補辦
    甲帳戶之存摺及金融卡，並為前揭提領、轉帳行為，然矢口
    否認有何詐欺取財犯行，辯稱：甲帳戶之金融卡及存摺係遺
    失，我並未將甲帳戶金融卡、存摺及密碼交給他人使用，我
    收到手機綁定銀行帳戶之LINE通知，得知有上開款項匯入甲
    帳戶後，我當下就去找我的帳戶資料，但找不到，我怕帳戶
    被盜用，也怕這筆錢有問題，為了將款項凍起來不要被領走
    ，我才去辦理掛失並將錢領走云云。然查：
  ㈠甲帳戶為被告所申辦使用一節，業據被告於偵查中、原審及
    本院審理時坦承不諱，且有京城銀行109年3月20日京城數業
    字第1090001975號函及附件之開戶基本資料、存款開戶申請
    書在卷可佐。又告訴人陳淑蘭有於前揭時間，受詐騙成員之
    詐欺，陷於錯誤而先後以網路銀行轉帳方式，將上開款項匯
    入甲帳戶，被告得悉上開款項匯入後，旋至銀行辦理甲帳戶
    存摺及金融卡之掛失補發，並於前揭時、地，持補發之金融
    卡以前揭提領、轉帳方式取得該告訴人匯入之款項等情，則
    經證人即告訴人陳淑蘭於警詢、偵查中證述明確，且有內政
    部警政署反詐騙諮詢專線紀錄表、南投縣政府警察局中興分
    局光明派出所受理詐騙帳戶通報警示簡便格式表、金融機構
    聯防機制通報單、受理刑事案件報案三聯單、受理各類案件
    紀錄表、告訴人持用之行動電話LINE對話擷取畫面、網路銀
    行交易結果查詢、甲帳戶之客戶存提紀錄單、甲帳戶之存摺
    及金融卡掛失紀錄在卷可稽，且為被告所是認，是此部分之
    事實堪以認定。
  ㈡被告雖以前詞置辯，然查：
    ⒈被告對於所稱甲帳戶資料遺失情節，於偵查中及原審審理
      時供稱：我長期在大陸工作，於108年8月間，將4只行李
      箱寄放在祈樹祥位在臺中市黎明路的工廠，行李箱內有我
      10幾個銀行帳戶之存摺、金融卡及一些沒有在用的家當，
      我將行李拿過去時，因祈樹祥不在工廠內，所以我將行李
      交給住在工廠之簡榛榛，行李沒有上鎖。109年1月間農曆
      過年時，我到工廠找案外人簡榛榛，但她說我的行李被他
      哥哥丟掉，我陸續將行李箱內之帳戶掛失，但漏掛失甲帳
      戶，我可能有將密碼寫在紙條上夾在存簿內等語；而被告
      確曾於108年8月間，寄放4只行李箱在祈樹祥所承租之工
      廠，嗣為陳品辰整理物品時所丟棄，此固經證人簡榛榛於
      本院審理時證述屬實，亦據證人祈樹祥於偵查中證稱：我
      先前從事加工及展示藝品畫廊，工廠位在臺中市○○區○○路
      0段000○0號，大約是在被告所講的那個時間點，他打電話
      給我，說要回大陸做人力仲介，將臺灣房屋退租了，有不
      少行李要寄過來我這邊放，說要寄放4、5個行李箱過來，
      當時我人不在工廠，就請被告將行李拿給住在工廠2樓之
      簡榛榛，我回到工廠時有看到行李箱放在她房間外客廳。
      109年1、2月間被告來工廠要拿行李箱，我叫他去2樓拿，
      他下樓時就說東西被陳品辰丟掉了，當下簡榛榛、陳品辰
      都在場，簡榛榛就說大約是在1 個月前整理東西時，被陳
      品辰丟掉的。行李箱內有什麼物品我不知道，我沒打開看
      過，被告說行李箱內是一些衣物跟盥洗用具，他沒有說有
      銀行帳戶在裡面，被告知道行李箱被丟掉後，只有說裡面
      有些資料，但也沒說是什麼等語（見偵卷第82-84頁）；
      及於本院審理時證稱：我是透過易乃文認識李東昇的，李
      東昇寄放行李時，我交代簡榛榛先放在她那邊，李東昇沒
      有交代這些行李箱裡面有重要文件或貴重物品，我知道大
      概是衣服之類的，因為是私人物品，我沒有問。我沒有看
      到也不知道易乃文或簡榛榛或簡榛榛的哥哥有無去翻這些
      行李箱等語明確。然證人祈樹祥對於被告之行箱有無置放
      金融帳戶之存簿及金融卡一節，並不知悉，且依被告之智
      識經驗，應知金融帳戶之存簿及金融卡為個人重要之財務
      資料，其明知自身要前往大陸地區工作，行李箱寄託他人
      之時間非短，依其所述，卻將連同甲帳戶在內之10餘個金
      融帳戶存摺、金融卡均置於上開行李箱內，復未將行李箱
      上鎖，甚將金融卡密碼寫在其內，且未告知祈樹祥其內有
      重要之金融帳戶資料而叮囑其妥為保管，所述情節實不符
      合經驗常情。另證人祈樹祥於本院審理時證稱：我看到行
      李箱是有上鎖的等語，則被告供稱其行李箱並未上鎖云云
      ，核與證人祈樹祥之證述不符，且衡諸常情，一般人將行
      李箱寄放他人處所，理當將行李箱上鎖，以防他人竊取或
      窺視其內物品。是被告辯稱其將甲帳戶資料放在行李箱內
      ，因行李箱未上鎖且遭丟棄而一併遺失一節，是否屬實？
      已有可疑。
    ⒉其次，被告辯稱其於109年1月農曆過年前（按：該年之農
      曆過年應為109年1月24日）間發現行李箱遭丟棄後，就其
      內10餘個金融帳戶資料陸續辦理掛失，但漏掛失甲帳戶云
      云。然查，依銀行回應明細資料（見原審卷第85頁）及下
      列銀行函覆資料所示，被告於109年2月前所申辦且於案發
      時尚未結清之金融帳戶，除甲帳戶外，共計15個：①臺灣
      銀行帳號000000000000號帳戶【參臺灣銀行南崁分行109 
      年10月14日南崁營字第10900039351 號函及附件資料；見
      原審卷第93-96頁】、②合作金庫商業銀行帳號0000000000
      00號帳戶【參合作金庫商業銀行集集分行109 年10月13日
      合金集集字第1090003189號函及附件；見原審卷第99-103
      頁】、③第一商業銀行帳號00000000000 號帳戶【參第一
      商業銀行中港分行109年10月19日一中港字第00135 號函
      及附件資料；見原審卷第107-137頁】、④華南商業銀行帳
      號000000000000號帳戶【參華南商業銀行股份有限公司10
      9年10月7日營清字第1090028384號函及附件資料；見原審
      卷第139-143頁】、⑤彰化商業銀行帳號00000000000000號
      帳戶【參彰化商業銀行股份有限公司營業部109年10月15
      日彰總營字第1090000062號函及附件資料；見原審卷第14
      5-149頁】、⑥台北富邦商業銀行帳號000000000000號帳戶
      【參台北富邦商業銀行股份有限公司109年10月6 日北富
      銀集作字第1090004093號函及附件資料；見原審卷第151-
      155頁】、⑦兆豐國際商業帳號00000000000號帳戶【參兆
      豐國際商業銀行股份有限公司109年10月12日兆銀總集中
      字第1090055419號函及附件資料；見原審卷第000- 000頁
      】、⑧花旗商業銀行帳號0000000000號帳戶【參花旗（台
      灣）商業銀行股份有限公司營業部109年10月8日（109）
      政查字第0000078801號函及附件；見原審卷第165-167、2
      91頁】、⑨華泰商業銀行帳號391554號帳戶【參華泰商業
      銀行股份有限公司109年10月8日華泰總營業部字第109001
      0586號函及附件資料；見原審卷第181-185 頁】、⑩陽信
      銀行帳號000000000000號帳戶【參陽信商業銀行股份有限
      公司109年10月19日陽信總業務字第1099933155號函及附
      件資料；見原審卷第187-193頁】、⑪元大商業銀行帳號00
      000000000000號帳戶【參元大商業銀行股份有限公司109
      年10月13日元銀字第1090012188號函及附件資料；見原審
      卷第201-203 、291頁】、⑫玉山商業銀行帳號0000000000
      000 號、0000000000000號帳戶【參玉山銀行個金集中部1
      09年10月26日玉山個（集中）字第1090125553號函及附件
      資料；見原審卷第205-218頁】、⑬中國信託商業銀行帳號
      000000000000號帳戶【參中國信託商業銀行股份有限公司
      109年10月7日中信銀字第109224839248048號函及附件資
      料；見原審卷第219-221、293 頁】、⑭中寮鄉農會帳號00
      000000000000號帳戶【參中寮鄉農會109年1月19日中鄉農
      信字第109000792 號函及附件資料；見原審卷第223-229 
      頁】。
    ⒊而上開15個金融帳戶，其中僅有「⑧兆豐銀行帳戶」曾於10
      9年2月10日掛失補發存摺、於109年3月5日掛失金融卡；
      「⑩陽信銀行帳戶」曾於109年2月21日透過客服中心口頭
      掛失；「⑫玉山銀行之其中帳號000000000000號帳戶」曾
      於109年2月13日辦理掛失補發存摺，其餘帳戶均不曾於10
      9年間申辦掛失止付，有各該銀行前述回函資料可查，顯
      與被告辯稱10幾個銀行帳戶一同遺失而陸續掛失之情不符
      ；況且上開3帳戶辦理掛失之時間，亦與被告所稱109年1
      月農曆過年前即發現行李箱遺失之時點不符。
    ⒋再者，上開「①臺銀帳戶」尚於108年12月27日申請網路銀
      行恢復使用，並申請約定轉帳功能，於108年12月30日登
      錄印鑑遺失；「③第一銀行帳戶」則於108年12月30日辦理
      印鑑掛失；「⑤彰化銀行帳戶」於108 年12月30日始開戶
      ；「②合庫銀行帳戶」於108 年12月23日至109年7月7 日
      間有數筆以金融卡轉帳提款之交易紀錄：「④華南商銀帳
      戶」於108 年8 月13日至同年11月21日間有數筆交易紀錄
      ，其中有5 筆係以金融卡操作自動櫃員機為存提款；「⑥
      台北富邦銀行帳戶」於108年8月26至109年3月間有多筆以
      金融卡提款之交易紀錄；「⑫玉山銀行其中帳號000000000
      000號帳戶」於108年8月至109年6月間均有多筆以金融卡
      操作自動櫃員機為存提款之交易紀錄，有各該銀行前揭函
      覆之帳戶交易明細及掛失止付資料存卷可參。則依被告陳
      稱行李箱係於108年8月間寄放，於 109年1月間發現遺失
      等語，上開7個帳戶既於此期間有使用紀錄或新設立，自
      無可能如其所辯於108年8月間均放在行李箱內而遭丟棄，
      更見其所辯俱與客觀事證不符。
    ⒌參以，告訴人將款項匯入甲帳戶之時間分別為109年2月24
      日下午1時53分許、下午2時4分許，而被告至京城銀行文
      心分行辦理甲帳戶存摺、金融卡之掛失、補發時間為「同
      日下午2時3分許」，嗣並持用補辦之金融卡迅即將告訴人
      匯入之款項以提領、轉匯方式據為己有、花用殆盡，此經
      被告於偵查中供認：告訴人匯入甲帳戶的錢，領出來之後
      我用掉了，因為我在臺灣沒工作等語屬實（見偵卷第82頁
      ）。倘若被告所辯甲帳戶放在行李箱內遭丟棄而遺失一節
      屬實，其於得知有不明款項匯入，理應儘速報警處理，然
      其捨此不為，甚至不曾就該款項來源進行瞭解，此經被告
      於原審審理時供認在卷（見原審卷第282頁），竟於告訴
      人第1筆款項匯入甲帳戶後，於短短10分鐘內即抵達京城
      銀行文心分行辦理掛失、補辦帳戶存摺、金融卡，旋持用
      補辦之金融卡迅將告訴人匯入款項陸續提領、轉匯，顯見
      被告對於甲帳戶之金融卡、存摺為他人持有、使用知之甚
      明，是依被告發現款項匯入甲帳戶後之前揭各舉，益徵其
      辯稱：甲帳戶係遺失云云，或於原審審理時改稱：我現在
      也不確定甲帳戶有沒有放在行李箱內而遺失，我不知道為
      何甲帳戶遭他人使用云云，顯係事後卸責之詞，委無可取
      。
    ㈢又衡諸經驗常情，詐騙成員既係利用他人之帳戶掩飾犯行
      ，躲避查緝，並為順利取得贓款而領取犯罪所得，當知一
      般人於帳戶存摺、金融卡、密碼等物遭竊或遺失後，多會
      有即刻報警或向金融機構辦理掛失止付之應對措施，倘徒
      以拾獲之不明帳戶作為指定被害人匯款之帳戶，則極有可
      能因帳戶所有人掛失止付遭凍結而無法順利提領贓款，或
      因提領款項遭銀行人員發覺，提升遭查獲之風險，使悉心
      計畫之詐騙犯罪終致徒勞無功。是以，詐騙成員若非確信
      該帳戶所有人於渠等實施詐欺犯罪整體計畫之相當期間內
      ，不會前往報警處理或掛失止付，而有把握可自由使用該
      帳戶提款、轉帳功能前，詐騙成員斷不至貿然使用該帳戶
      作為犯罪工具；本件詐騙成員係利用被告所申辦之甲帳戶
      作為行騙告訴人之匯款工具，已如前述，足認詐騙成員於
      詐欺告訴人時，確實擁有對甲帳戶實質支配、掌控能力，
      方會放心加以使用。又被告於偵查中供承：「（提款卡密
      碼只有你自己知道？）是。」等語（見偵卷第52頁），倘
      非被告親自告知，詐騙成員又如何能得知被告之金融卡密
      碼?從而，應可合理推認被告係自願交付甲帳戶之存摺、
      金融卡(含密碼)予他人無疑。
    ㈣按刑法上之故意，可分為確定故意（直接故意）與不確定
      故意（間接故意），所謂「不確定故意」，係指行為人對
      於構成犯罪之事實，預見其發生而其發生並不違背其本意
      者，刑法第13條第2 項定有明文。查個人之金融帳戶，專
      有性甚高，並非一般自由流通之物，衡諸常情，若非與存
      戶本人有信賴基礎或存有特殊事由，自無可能隨意交予不
      甚相識或素未謀面之人任意使用，且金融帳戶之申請甚為
      簡便，通常需用之人以自己名義前往金融機構申請辦理即
      可，實無需迂迴借用他人帳戶，更無必要許以薄利徵求借
      用他人帳戶。況且，不肖詐騙成員利用收購之人頭帳戶存
      摺、金融卡及密碼轉讓或提領贓款，避免詐欺成員身分曝
      光，同時隱瞞資金流向歷程，藉以掩蓋犯罪行為，規避偵
      查機關之查緝而保有犯罪所得，存戶也因此涉嫌犯罪之事
      件，更是屢見不鮮，政府近年透過各式報章雜誌、文宣、
      廣告、新聞媒體、網路平台等管道廣泛宣導，提醒民眾提
      高警覺慎加防範，而為一般生活所應有之認識。查被告於
      109年2月間係38歲之成年人，且為高中畢業，又依其於原
      審審理時所陳：申辦甲帳戶是為了工作使用（按：甲帳戶
      係於105年9月5日開戶），因我長期在香港、臺灣往返，
      如在香港工作有錢想要匯回臺灣可以使用。我從107年下
      半年幾乎都在大陸地區工作，我開設人力仲介公司，是公
      司負責人，負責經營管理等語（見原審卷第57、282-285
      頁），並參酌被告提出之大陸地區營業執照影本、入出境
      資料（見偵卷第55-63頁），可見被告係具相當社會經驗
      之人，其對詐騙成員前開慣用人頭帳戶遂行詐欺取財犯罪
      之情節，實難諉為不知。從而，被告應可預見將金融帳戶
      之重要資料提供不明之他人，將會被持以作為犯罪工具使
      用，竟仍交付甲帳戶之存摺、金融卡及密碼與不詳之人，
      足見被告有幫助詐欺取財之不確定故意甚明。
    ㈤又行為始於著手，故行為人於著手之際具有何種犯罪故意
      ，原則上自應負該種犯罪故意之責任。惟行為人若在著手
      實行犯罪行為繼續中轉化（或變更）其犯意（即犯意之升
      高或降低），亦即就同一被害客體，轉化原來之犯意，改
      依其他犯意繼續實行犯罪行為，致其犯意轉化前後二階段
      所為，分別該當於不同構成要件之罪名，而發生此罪與彼
      罪之轉化，除另行起意者，應併合論罪外，其轉化犯意前
      後二階段所為仍應整體評價為一罪。是犯意如何，原則上
      以著手之際為準，惟其著手實行階段之犯意嗣後若有轉化
      為其他犯意而應被評價為一罪者，則應依吸收之法理，視
      其究屬犯意升高或降低而定其故意責任，犯意升高者，從
      新犯意；犯意降低者，從舊犯意（最高法院99年度台上字
      第3977號判決意旨參照）。經查，被告先是提供甲帳戶資
      料予不明人士，主觀上已預見甲帳戶將有遭他人用於詐欺
      取財等不法用途之可能，嗣甲帳戶有款項匯入，而依被告
      於原審審理時供稱：我怕那筆錢有問題，所以去辦掛失止
      付，將錢先凍起來，否則可能被領走等語（見原審卷第58
      頁），可見被告對於甲帳戶內匯入之金額不具合法來源一
      節應有認識，則被告仍決意以前揭方式將該筆金錢據為己
      有，顯見被告原先雖基於幫助詐欺之不確定故意而交付甲
      帳戶資料，惟嗣將犯意提升為與詐騙成員共同對外詐騙不
      特定人之犯意聯絡，取得對詐欺款項之實際支配，核屬最
      終完成詐欺取財犯行之關鍵環節，是被告確係實施詐欺取
      財犯罪構成要件行為無訛。另觀諸被告於知悉其帳戶有匯
      入10萬元後，隨即至京城銀行文心分行，掛失並補辦甲帳
      戶之存摺、金融卡，並由自動櫃員機提領9萬9千元及轉帳
      782元，足見其自始即無為實行詐欺取財之人為幫助洗錢
      之犯意。
　　㈥證人簡榛榛業於本院審理時證稱：被告的行李箱是我、我
      哥及另外一個人一起搬到樓上去的，有4個行李箱，並不
      是被告託我保管的，我也不認識他；因為我們是租屋的，
      我們問租房子的老闆易乃文說這樣的空間不夠大，我們可
      不可以移走？他說那不是我們的東西的話都可以清掉、丟
      掉，所以我們就把不是我們的東西都丟掉，放到垃圾桶那
      邊去，是外面有放垃圾的地方，我們那裡晚上6點會有垃
      圾車及資源回收車來，我是們放在那裡，然後他們就會拿
      上去丟掉。我們告訴房東的時候，房東說可以丟掉，應該
      是放一個月以內就丟掉了，因為我們也要放我們自己的東
      西。我們不知道行李箱裡面放什麼東西，也沒有查看過行
      李箱之內容物等語，足見證人簡榛榛係因房東請託而暫時
      將被告之上開4個行李箱置放在其租屋房間內，非受被告
      委託保管，而因該4個行李箱占用租屋空間，經詢問房東
      易乃文後，易乃文告知得丟棄，故簡榛榛即予以丟棄在垃
      圾箱內由垃圾車載走，而簡榛榛及同住者並不知道該4個
      行李箱置放何物，且簡榛榛及同住者又何能輕易知悉被告
      之金融卡密碼？至被告供稱：其可能將金融卡密碼寫在紙
      上，連同金融卡一起存放云云，惟被告並未就此舉證以實
      其說，尚難遽信；且被告辯稱其將上開存摺、金融卡置放
      在其行李箱內而遺失云云，如上所述，並不足採。是證人
      簡榛榛雖曾受房東請託而將被告之4個行李箱置放在其房
      間內，但無從憑此即遽認證人簡榛榛或同住者有將被告之
      京城銀行帳戶存摺、金融卡（含密碼)交付給詐騙成員使
      用。
　　㈦證人郭琳娘即被告之前女友於本院審理時證稱：我與被告
      交往期間是從98年8月26日至110年3、4月，交往期間沒有
      聽聞被告與詐欺集團人員來往或販賣帳戶之情事，李東昇
      的事業經營，有國際往來或國際匯款，109年2月間知道李
      東昇有掛失幾個帳戶之事，因為遺失，是李東昇告訴我的
      ，我知道李東昇在108年間，有寄放2或3行李箱在他臺中
      市南屯朋友家的事情，我不知道他朋友的名字，也不知道
      行李箱內有何重要東西，後來行李箱被丟掉了，我與被告
      交往期間同住一個4、5坪大的房間，不知道被告的存摺、
      金融卡放在出租房子的什麼地方，不知道被告如何保管、
      如何使用他的帳戶存摺及金融卡。我知道被告於109 年2 
      月24日，有在京城銀行文心分行所設置的自動櫃員機提領
      5萬元、2萬元、2萬元、9千元及轉帳782元，他說帳戶遺
      失要去掛失，回來時他領了10萬元，說是廠商給他的錢，
      但是數目不對等語，惟被告是否確切有與詐欺集團成員往
      來？原非被告本人以外之人所可全盤瞭解，且證人郭琳娘
      既不知道被告的存摺、金融卡放在房間的什麼地方，亦不
      知道被告如何保管、使用他的帳戶存摺及金融卡，則其對
      於被告是否有將其甲帳戶存摺、金融卡（含密碼)交給詐
      騙成員使用？應不清楚。又其證稱：被告說帳戶遺失要去
      掛失，回來時他領了10萬元，說是廠商給他的錢等語，係
      聽聞自被告所言，亦屬傳聞，尚無從據以認定被告之甲帳
      戶存摺、金融卡確有遺失之情。是證人郭琳娘於本院審理
      時之證詞尚難作為有利於被告之認定。
　　㈧另被告辯稱：其於95年間曾遭他人冒用身分後為監理機關
      以「酒駕逕註」其駕駛執照，足見被告曾有不慎遺失個人
      重要文件而遭他人不法利用之實例，本案實難排除被告之
      帳戶存摺、金融卡係不慎遺失而遭他人利用犯罪之可能性
      云云。惟被告縱使曾於95年間遺失身分證而遭他人冒用，
      究與本案是否有提供甲帳戶存摺、金融卡給詐騙成員使用
      ，本屬二事，其間並無直接關聯性，尚難憑以作有利於被
      告之認定。另京城銀行於帳戶入帳時有發送入帳提醒通知
      至被告之電子郵件信箱，而被告於告訴人第1筆款項匯入
      甲帳戶後，於短短10分鐘內即抵達京城銀行文心分行辦理
      掛失、補發帳戶存摺與金融卡，旋持用補發之金融卡迅將
      告訴人匯入款項陸續提領、轉匯，顯見被告對於甲帳戶之
      金融卡與存摺為他人持有、使用中，應知之甚明。至詐騙
      成員何以未要求被告一併變更入帳通知之電子郵件信箱？
      其原因不得而知，或未慮及被告之甲帳戶有入帳提醒功能
      ，或未慮及被告仍會掛失及補發存摺、金融卡，甚而前去
      提領贓款，不一而足，是亦難憑此即作有利於被告之認定
      。
　　㈨被告確係提供其甲帳戶存摺、金融卡（含密碼）給詐騙成
      員使用，已詳述如前。而其縱使有在中國大陸經商，且有
      辦理甲帳戶國際轉帳匯款開通事宜，並與菲律賓廠商有業
      務往來，惟衡諸情理，其對於自身與菲律賓廠商之交易金
      額多少？何時會匯入？理當瞭若指掌，殊無於告訴人匯款
      至其甲帳戶時，發生誤認之情形。是被告辯稱其誤認告訴
      人匯入之款項為廠商匯入之款項，而前去提領云云，自不
      足採。
　　㈩綜上所述，被告之所辯無非卸飾之詞，不足採信，事證明
　　  確，其犯行洵堪認定。
二、論罪科刑
　㈠按刑法上所謂幫助他人犯罪，係指就他人之犯罪加以助力，
    使其易於實施之積極的或消極的行為而言。如在正犯實施前
    ，曾有幫助行為，其後復參與犯罪構成要件之行為者，即已
    加入犯罪之實施，其前之低度行為應為後之高度行為所吸收
    ，仍成立共同正犯，不得以從犯論（最高法院24年上字第32
    79號判例意旨參照）。查本案被告李東昇原基於幫助詐欺取
    財之犯意，提供甲帳戶供他人遂詐欺取財使用，惟其後升高
    犯意，將甲帳戶內之贓款先後提領、轉匯而據為己有，其以
    此方式參與詐欺取財之構成要件行為，揆諸前揭說明，被告
    不得再論以幫助犯；是核被告所為，係犯刑法第339 條第1 
    項之詐欺取財罪。被告幫助詐欺取財之低度行為，為詐欺取
    財之高度行為所吸收，不另論罪。又本案並無積極證據足以
    證明指示被告交付甲帳戶之人及向告訴人陳淑蘭實施詐術者
    均為不同之人，或確有3人以上之共同正犯參與本案詐欺取
    財之過程，蓋1人分飾多角，亦屬可能之事，依罪證有疑利
    於被告之原則，難認該施用詐欺之人已符合刑法第339條之4
     第1項第2款所定之情形，附此敘明。
　㈡被告就上開犯行，與不詳之詐騙成員間，有犯意聯絡及行為
    分擔，為共同正犯。
  ㈢被告前因偽造文書、不能安全駕駛之公共危險案件，經法院
    判處罪刑後，經本院以104年度聲字第644號裁定定應執行刑
    為有期徒刑1年1月確定，入監執行後，於104年11月18日執
    行完畢，有臺灣高等法院被告前案紀錄表在卷可按，被告於
    受有期徒刑之執行完畢後，5年以內故意再犯本件有期徒刑
    以上之罪，為累犯；參酌司法院釋字第775 號解釋意旨，審
    酌被告前案犯罪經執行完畢後，理應產生警惕作用，返回社
    會後能因此自我控管，不再觸犯有期徒刑以上之罪，然被告
    卻故意再犯本案，足見其具有特別之惡性，且前罪之徒刑執
    行並無成效，被告對於刑罰之反應力顯然薄弱，爰依刑法第
    47條第1 項規定加重其刑。
三、原審認被告罪證明確，審酌被告正值壯年，不思循正途賺取
    所需，為獲取不法報酬，竟提供金融帳戶資料與詐欺集團成
    員作不法使用，助長詐欺集團活動之猖獗，且增加被害人事
    後追償及國家查緝犯罪之困難，危害人民之財產權，並影響
    金融交易秩序及社會治安；甚且進而將贓款據為己有，以前
    揭方式保有犯罪所得而直接參與詐欺犯罪構成要件，價值觀
    念偏差，動機及行為均有可議，應值非難；又考量被告犯後
    矢口否認犯行，態度不佳；並考量其與告訴人於偵查中調解
    成立，然並未依期履行，嗣於原審審理時將10萬元返還告訴
    人（參原審109年度中司偵移調字第910號調解程序筆錄、臺
    灣臺中地方檢察署辦案公務電話紀錄表、存款人收執聯；見
    偵卷第115-116、191頁、原審卷第79頁）；兼衡被告自陳為
    高中畢業之智識程度、經營人力仲介公司，月利潤約3至5 
    萬元人民幣、無需其扶養之人、經濟狀況小康（見原審卷第
    285頁）等一切情狀，量處有期徒刑6月，併科罰金5萬元，
    並諭知有期徒刑如易科罰金及罰金如易服勞役均以新臺幣1
    千元折算1日之標準。復說明：被告李東昇因前開犯行就甲
    帳戶之贓款10萬元既取得實際支配，業經認定如前，則該未
    扣案之款項即屬其犯罪所得，惟被告業已將該筆款項返還告
    訴人陳淑蘭，業如前述，堪認該犯罪所得已實際合法發還告
    訴人，是依刑法第38條之1第5 項規定，不予宣告沒收或追
    徵犯罪所得。經核原判決認事用法並無違誤，量刑亦屬妥適
    ，應予維持，被告上訴意旨猶執前詞否認犯行，其上訴為無
    理由，應予駁回。
據上論結，應依刑事訴訟法第368條，判決如主文。
本案經檢察官郭靜文提起公訴，檢察官陳佳琳到庭執行職務。
中　　華　　民　　國　　110 　年　　11　　月　　17　　日
　　　　　　刑事第一庭　審判長法　官　江  德  千
                              法  官　高  增  泓
                              法  官　簡  源  希
以上正本證明與原本無異。
不得上訴。
                              書記官　吳  麗  琴
　　　　　　　　　　　　　　　
中　　華　　民　　國　　110 　年　　11　　月　　17　　日

附錄論罪科刑法條：
刑法第339條第1項
意圖為自己或第三人不法之所有，以詐術使人將本人或第三人之
物交付者，處5 年以下有期徒刑、拘役或科或併科50萬元以下罰
金。